【裁判字號】    92,交訴,31
【裁判日期】    920919
【裁判案由】    過失致死
【裁判全文】
臺灣屏東地方法院刑事判決                          九十二年度交訴字第三一號
    公  訴  人  臺灣屏東地方法院檢察署檢察官
    被      告  乙○○
    被      告  丑○○
    右      一
    選任辯護人  洪士宏
右列被告等因過失致死案件，經檢察官提起公訴（九十一年度偵字第五六四八號），
本院判決如左：
    主  文
丑○○、乙○○因過失致人於死，各處有期徒刑陸月，如易科罰金，以佰元折算壹
日。
    事  實
一、丑○○與乙○○於民國九十年十二月七日二十一時三十分許，先後駕駛自用小客
    車，沿屏東市○○路由東往西方向行駛，原應注意汽車行駛時，駕駛人應注意車
    前狀況，並隨時採取必要之安全措施。汽車在同一車道行駛時，除擬超越前車外
    ，後車與前車之間應保持隨時可以煞停之距離。而依當時情形，雖天氣陰天，路
    面稍微潮濕，但夜間有照明，路面無缺陷、視距良好，並無不能注意之情事，竟
    疏於注意，俟和生路與崁頂路交岔路口綠燈亮時，丑○○即駕駛車號ＹＺ－五三
    五一號自用小客車沿內側快車道以時速五十、至六十公里之速度前進時，乙○○
    駕駛車號ＺＥ－八六○五號自用小客車，亦以約四至五個車身之距離緊隨在後，
    而未保持可以隨時煞停之安全距離，嗣於通過和生路二段與和生路五四二巷交岔
    路口時，適有林陽明騎乘車號ＰＡＹ－二四八號重型機車附載鍾天由南往北闖
    越紅燈通過該交岔路前進至丑○○行進方向之前方時，丑○○因與右前座乘客庚○○交談而疏未注意車前狀況，迨見林陽明所騎乘機車通過安全島進入中間快車
    道之際至其前方時，緊急將自用小客車轉向右側慢車道閃避，但仍閃避不及，致
    其自用小客車前保險桿左前側、左側前後前門把手、左前車門防撞條下方等處與
    林陽明機車車頭處擦撞，使林陽明及鍾天人、車隨之往後倒向中間快車道上，
    乙○○因未保持安全距離，見狀後不及煞車，其所駕駛自用小客車由後撞擊林陽
    明、鍾天及重型機車，致林陽明受有頭部外傷、胸部挫傷及雙腿骨折等傷害，
    因出血性休克當場死亡；鍾天則受有頭部外傷、雙腿骨折等傷害，於送醫途中
    ，亦因出血性休克死亡。丑○○及乙○○於肇事後，在未經有偵查權之機關或公
    務員發覺為犯嫌前，向到場處理車禍之警員癸○○自首，並陳明其為肇事者及肇
    事經過，並願接受裁判。
二、案經屏東縣警察局屏東分局報請臺灣屏東地方法院檢察署檢察官相驗後自動檢舉
    偵辦。
    理  由
一、訊據被告丑○○、乙○○雖坦承分別駕駛上開自用小客車與林陽明所騎乘之機車
    發生車禍之事實，惟均矢口否認有何過失，被告丑○○辯稱：我當時車速只有五
    十至六十公里，而且綠燈通行，機車闖紅燈突然間衝出來，我要通過中央安全島
    時，才看到林陽明機車前輪行駛到我行駛的內側車道的中央，要撞到前我往外側
    車道切過去。車禍所留下的刮痕應該除了左前保險桿左前側刮痕和車門防撞條下
    方的長條刮不是外，其他都是，我的車子是中古車，這不是車禍造成的云云。被
    告乙○○則辯稱：我在前一個路口綠燈起動後，即依照號誌開車，我的車速只有
    五十、六十公里，我看到前面的車子向右邊時，我看到人躺在地上被機車壓著時
    ，已是四、五公尺前，我沒有辦法反應，還沒有踏煞車就撞上了，車輪下有東西
    沒有辦法正常煞車云云。惟查，
  (一)右揭事實，業據即被害人林陽明之女丙○○、丁○○及被害人鍾天之妹子○○
    分別於警訊、偵查中及本院審理指述綦詳，復經證人辛○○、甲○○、壬○○、
    庚○○、癸○○、高芳聖、鄭素珍、己○○及戊○○分別警訊、偵查及本院審理
    中證述無訛。而被害人林陽明、鍾天確均因出血性休克不治死亡，亦經臺灣屏
    東地方法院檢察署檢察官督同法醫師相驗屬實，製有相驗屍體證明書、驗斷書、
    相驗照片附卷相驗卷內可憑，並有道路交通事故調查報告表、車禍現場暨車輛損
    壞照片六十二張、道路交事故調查報告表、肇事現場略圖、屏東市○○路○段與
    建南路口起至和生路二段五四二巷上之路口簡圖、屏東縣勤務指揮中心受理各類
    案件記錄表及寶健醫院診斷證明書一紙附卷可稽，堪認被害人林陽明及鍾天因
    車禍死亡屬實。
  (二)依被告乙○○於本院審理中所供述：我撞到林陽明、鍾天及機車的地點應該是
    現場刮地痕的起點等語（見本院審理筆錄第一二五頁）；及證人庚○○於本院審
    理時證稱：我與丑○○正在聊天時發生車禍等語。另參照本件道路交通事故調查
    報告表之事故現場圖所繪製被害人林陽明、鍾天及機車遭撞擊後於路面所留下
    刮地痕，自刮地痕起點量算，至被告二人駛來方向之安全島頂端為止（即西向東
    方向量起），其長度有十二點二公尺，刮地痕並留在被告二人所前進方向之中間
    車道邊緣，其長度自安全島邊緣量起至刮地痕起點為止（即由南向北方向量起）
    ，有三點三公尺。足見被害人人車倒地之位置係中間快車道，而撞擊前被害人林
    陽明所騎乘機車應可推斷至少已騎至中間快車道無疑。此參照被告丑○○之自用
    小客車前保險桿左前側、左側前後前門把手、左前車門防撞條下方等處擦撞後留
    下長條形深淺不一之刮痕（見相驗卷第四十八頁、第五十一頁至第五十二頁止、
    第九十頁至九十一頁所附車輛照片）益明。加以被告丑○○當時所行駛最內側快
    車道，中間安全島雖有綠色植裁但其高度並未足以阻礙視線駕駛人視野，且當時
    夜間照明完善視線良好，被害人林陽明所駕駛之機車當時開啟大燈，駕駛人可透
    過安全島低矮植栽（該段綠色植栽依相片所示約四公尺長）看清交岔路口左右往
    來車輛動態等節，有相片可佐（見相驗卷第九十二頁起至第九十三頁止），並經
    證人癸○○及被害人丁○○到庭證述無訛（見本院審理筆錄第三十頁及第六十二
    頁）。綜上證據研判，被告丑○○於通過交岔路口時，應係未充分注意車前狀況
    ，以致於發現被害人林陽明騎乘機車附載被害鍾天闖紅燈，通過至交岔路口騎
    至中間快車道路時，雖緊急將所駕駛小客車駛向右側慢車道仍閃避不及，以致其
    所駕駛自用小客車從前保險桿左前方、左側前後前門把手、左前車門防撞條下方
    等處，仍與林陽明機車發生擦撞，被害人等及機車隨之往後倒向南方道路上，並
    遭隨後未保持可以隨時煞停安全距離，由乙○○所駕駛自用小客車所撞及，並在
    中間快車道上留下長條狀之刮地痕。從而被告丑○○案發時因與車內庚○○聊天
    疏未注意車前狀、被告乙○○未保持可以隨時煞停安全距離，以致發生本件車禍
    之過失，洵應認定。
  (三)雖被告丑○○否認其所駕駛自用小客車之前保險桿左前側及車門防撞條下方等長
    條刮痕係因本件車禍造成的云云。惟被告丑○○之自用小客車前保險桿左前側、
    左側前後前門把手、左前車門防撞條下方等處，確實因本件車禍擦撞後留下長條
    形深淺不一之新刮痕一節，業據證人即陪同檢察官相驗之屏東縣警察局屏東分局
    刑事組偵查員戊○○於本院審理時（見本院審理筆錄第九十四頁至九十六頁）證
    述綦詳，並有車損照片八張附卷（見相驗卷第四十八頁、第五十一頁至第五十二
    頁止、第九十頁至九十一頁所附車輛照片）為憑。可證被告丑○○疏未注意車前
    狀況，以致發現被害人所騎至其前方緊急向右側慢車道閃避，仍然在前保險左前
    側留下擦痕，益證被告丑○○確實未注意車前狀況之犯行屬實。
  (四)雖被告乙○○否認其與前車以相距四至五車身距離進前涉有過失云云。縱令道路
    交通安全規則未如高速公路交通管制規則明文規定前後兩車之行車安全距離，但
    基於公速公路行車速限較市區○道路為限制較少（可達時速一百公里，本件案發
    路段時速七十公里）、道路品質較通常道路為佳、無又紅綠燈管制及人行穿道等
    設施干擾，依高速公路交管制規則第六條第一項之規定，小型車車速每小時六十
    公里時，距離前車尚須保持三十公尺之安全距離，依舉輕以明重之法理，普通道
    路之前後車相距之安全距離，應限制較為嚴格。據此，被告緊隨被告丑○○所駕
    自用小客車以時速五十至六十公里之速度前進，其速度亦應被告丑○○之速度相
    當，故被告乙○○與前車僅相距四至五個車身，顯然與前車之間未保持隨時可以
    煞停之距離，以致面對車前突然發生車禍，無法煞車閃避，以致撞擊被害人二人
，足見其過失犯行，昭然若揭。
  (五)綜上所述，被告二人所辯，均為卸責之詞，委無足採。本件事證明確，被告等人
    過失致死之犯行，均堪以認定。
二、按汽車在同一車道行駛時，除擬超越前車外，後車與前車之間應保持隨時可以煞
    停之距離，再駕駛人應注意車前狀況，隨時採取必要安全措施。道路交通安全規
    則第九十四條第一項、第三項分別定有明文。被告二人均係考領有駕駛執照之人
    ，駕車自應注意上述道路交通安全規定。又依附卷之交通事故調查報告表所載當
    時情形，雖天氣陰天，路面稍微潮濕，但夜間有照明，路面無缺陷、視距良好，
    並無不能注意之情事，竟疏未注意遵守上開規定以致肇事。雖被害人林陽明闖紅
    燈及疏未注意右側來車貿然穿越道路，致發生本件車禍，亦有過失，然仍不能因
    此而解免被告二人之罪責。且被告二人過失駕駛行為，與被害人二人之死亡間均
    具有相當因果關係。本件事證明確，被告等人犯行均堪認定。
三、核被告丑○○、乙○○所為，均係犯刑法第二百七十六條第一項之過失致人於死
    罪。被告丑○○、乙○○於肇事後，犯罪偵查機關未發覺前，向到場處理車禍員
    警坦承犯行接受裁判，業據證人癸○○於本院審理證述無訛。是被告二人對於未
    發覺之罪，自首而接受裁判，均應依刑法第六十二條前段規定減輕其刑。爰審酌
    被告二人均無不良前科、渠等過失責任較輕、被害人等較重，迄今尚未與被害人
    家屬達成和解、均否認犯行態度不佳等一切情狀，量處如主文所示之刑，併知並
    諭知易科罰金之折算標準，以示懲儆。
據上論斷，應依刑事訴訟法第二百九十九條第一項前段，刑法第二百七十六條第一項
、第六十二條前段、第四十一條第一項前段，罰金罰鍰提高標準條例第一條前段、第
二條，判決如主文。
中      華      民      國    九十二    年      九      月     十九     日
                                    臺灣屏東地方法院交通法庭
                                        法  官   楊萬益
右正本證明與原本無異。
如不服本判決應於收受本判決送達後十日內向本院提出上訴書狀，其未敘述上訴理由
者，並得於提起上訴後十日內向本院補提理由書狀（均須按他造當事人之人數附繕本
 ）「切勿逕送上級法院」
                                        書記官   呂坤宗
中    華    民    國     九十二      年      九      月      二十九     日
附錄本判決論罪科刑法條：
中華民國刑法第二百七十六條
 (過失致死罪)
因過失致人於死者，處二年以下有期徒刑、拘役或二千元以下罰金。
從事業務之人，因業務上之過失犯前項之罪者，處五年以下有期徒刑或拘
役，得併科三千元以下罰金。


司法院資訊處製作；財團法人民間司法改革基金會備份。
